臺灣新北地方法院民事判決
111年度勞訴字第77號
原      告  李○縈  
訴訟代理人  陳珮瑜律師（法扶律師）
被      告  勁瑒有限公司
法定代理人  胡祐語  
被      告  張至咊  
上列當事人間請求損害賠償等事件，經本院於民國111年8月2日
言詞辯論終結，判決如下：
    主      文
一、被告應連帶給付原告新台幣柒萬元及自民國一百一十一年四
    月二十七日起至清償日止，按年息百分之五計算利息。
二、原告其餘之訴駁回。
三、訴訟費用由被告連帶負擔百分之二十三，餘由原告負擔。
四、本判決第一項得假執行，但被告如以新台幣柒萬元為原告供
    擔保後得免為假執行。
五、原告其餘假執行之聲請駁回。　　
　  事實及理由
一、原告起訴主張：
　㈠關於被告丙○○之部分：
　　⒈原告於民國110年11月2日在被告勁瑒有限公司（下稱勁瑒
      公司）任職，被告丙○○係被告勁瑒公司之合夥人，自110
      年11月29日起被告丙○○假藉公事之名義，與原告於通訊軟
      體LINE聊天，被告丙○○竟屢次傳送「老婆」、「寶貝」、
      「想做愛」等用語騷擾原告，原告為領取年終獎金，只能
      隱忍被告丙○○之惡行，直至111年1月，原告向被告勁瑒公
      司會計陳秋玉反映，翌日竟遭被告勁瑒公司以
　　　勞動基準法（下稱勞基法）第11條第5款「勞工對於所擔
      任之工作確不能勝任時」規定資遣。
　  ⒉被告丙○○上開所為已符合性騷擾防治法第2 條、性別工作
      平等法第12條所列之性騷擾行為，致原告受有人格尊嚴及
      心理健康上之損害，且本件為上對下之職場性騷擾，其所
      侵害者不僅為女性不受性騷擾行為侵害權利，更侵害職場
      上性別友善環境，其不法程度、惡性遠高於一般單純性騷
      擾，依性騷擾防治法第9條、民法第184條第1、2項、第19
      5條等規定，請求被告連帶賠償新臺幣（下同）30萬元慰
      撫金，對於被告丙○○前開所為，原告請求以道歉之方式回
      復原告名譽。
　㈡被告勁瑒公司部分：
　　⒈被告勁瑒公司為原告雇主，原告於工作期間受到性騷擾 ，
      依性別工作平等法第27條、第29條之規定，被告勁瑒公司
      應與被告丙○○負連帶損害賠償責任。
　　⒉被告丙○○為勁瑒公司之合夥人，被告勁瑒公司在法律上亦
      為被告丙○○之雇主，故依民法第188條規定，被告勁瑒公
      司亦應與被告丙○○對原告負連帶損害賠償責任。
　㈢對被告答辯略以：　
　　⒈被告丙○○實質上居於老闆之地位：
　　　被告勁瑒公司與智燁有限公司（下稱智燁公司）合作關係
      緊密，智燁公司負責人張駖鈴是被告丙○○之配偶，兩間公
      司實際廠區均在同一地點，會計人員均為陳秋玉，原告雖
      任職於被告勁瑒公司，然解職之決定卻是由張駖鈴所決定
      、並由會計人員陳秋玉轉達予原告。
　　⒉原告離職後，智燁公司前員工張○瑄主動聯繫原告，並向原
      告表示其在職時亦同樣受被告丙○○騷擾、亦同樣因投訴後
      遭公司解職；另前員工鄭○馨亦曾向原告表示其係受被告
      丙○○騷擾因此離職，足證被告丙○○慣常在職場上騷擾女性
      同事。
  ㈣併聲明：
    ⒈被告應連帶給付原告30萬元，及自起訴狀繕本送達之翌日
      起至清償日止按週年利率5%計算之利息。
    ⒉被告丙○○應將如附件所示之道歉聲明内容，刊登於被告勁
      瑒公司之公告欄上。
    ⒊前開第一項，原告願供擔保，請准假執行之宣告。
    ⒋訴訟費用由被告負擔。
二、被告則以：
　㈠被告丙○○：
　　⒈被告丙○○與原告在職期間是同事，後來與原告有發展為男
      女朋友關係，被告丙○○會去接原告上下班，甚於下雨天被
      告丙○○亦會開車接送原告與其子去上課，且亦會送禮給原
      告，亦在原告家中庭有摟抱、原告坐在被告丙○○大腿等親
      密情侶間互動，勁瑒公司之同事隱約都知道兩人在交往，
      惟無人道破。
　　⒉被告丙○○在被告勁揚公司是擔任業務，並無權力可以解雇
      員工，公司上任何問題都由訴外人許銘孝處理，許銘孝本
      身不想人家知道他是真正的負責人，被告丙○○原本有智燁
      公司之股份，惟已轉售賣出，現與配偶分居正在協商離婚
      乙事。　
　㈡被告勁揚公司：　
　  ⒈本件係原告與被告丙○○私下行為與被告勁瑒公司無關，請
      求連帶賠償，實為無理。又被告丙○○係被告勁瑒公司聘請
      之業務，並非勁瑒公司之合夥人。因被告丙○○已遭解雇，
      無法將道歉啟事刊登在被告勁瑒公司之公佈欄。
　　⒉原告在被告勁瑒公司在職期間，常與男同事私下交往甚密
      ，還請男同事乙○○下班去原告家換燈泡，多次讓被告丙○○
      接送上下班，被告勁瑒公司大股東許銘孝看不慣此行為，
      已請被告勁瑒公司會計陳秋玉在辦公室訓斥原告、乙○○、
      被告丙○○、甲○○等4人，嗣後許銘孝發現原告與被告丙○○
      二人間似已逾越一般男女交往之分際，被告丙○○已婚，婚
      外情恐影響勁瑒公司，故於111年1月13日展開調查，被告
      勁瑒公司股東許銘孝從兩造之LINE對話紀錄得知兩人間確
      實曖昧之嫌，按常情如若原告遭性騷擾會在第一時間向上
      級稟告，然原告拖至這麼長之時間才向被告勁瑒公司會計
      陳秋玉反映，有違常理，為正視聽被告勁瑒公司於111年1
      月17日解雇原告，另於111年1月18日解雇被告丙○○等語置
      辯。
　㈢併答辯聲明：
    ⒈原告之訴駁回。
    ⒉訴訟費用由原告負擔。
    ⒊如受不利判決，被告願供擔保免為假執行。
三、本院判斷：
　　原告主張被告丙○○具有性騷擾之言行，致原告受有損害，違
    反性別工作平等法第12條第1、2款之規定，依性騷擾防治法
    第9條、民法第184條第1、2項、第195條等規定，請求被告
    丙○○賠償30萬元慰撫金，又被告勁瑒公司為原告雇主，原告
    於工作期間受到性騷擾，依性別工作平等法第27條、第29條
    ，及民法第188條規定，被告勁瑒公司應與被告丙○○負連帶
    損害賠償責任等語。然為被告所否認，並以前詞置辯，因此
    ，本件首應審究者厥為：被告丙○○對於原告是否有違反性別
    工作平等法第12條之性騷擾之事由?茲分述如下：
　㈠按「本法所稱性騷擾，謂下列二款情形之一：一、受僱者於
    執行職務時，任何人以性要求、具有性意味或性別歧視之言
    詞或行為，對其造成敵意性、脅迫性或冒犯性之工作環境，
    致侵犯或干擾其人格尊嚴、人身自由或影響其工作表現。二
    、雇主對受僱者或求職者為明示或暗示之性要求、具有性意
    味或性別歧視之言詞或行為，作為勞務契約成立、存續、變
    更或分發、配置、報酬、考績、陞遷、降調、獎懲等之交換
    條件。」、「雇主應防治性騷擾行為之發生。其僱用受僱者
    三十人以上者，應訂定性騷擾防治措施、申訴及懲戒辦法，
    並在工作場所公開揭示。雇主於知悉前條性騷擾之情形時，
    應採取立即有效之糾正及補救措施」，性別工作平等法第12
    條及第13條第1項分別定有明文。
　㈡第按性騷擾防治法第2條規定「本法所稱性騷擾，係指性侵害
    犯罪以外，對他人實施違反其意願而與性或性別有關之行為
    ，且有下列情形之一者：一、以該他人順服或拒絕該行為，
    作為其獲得、喪失或減損與工作、教育、訓練、服務、計畫
    、活動有關權益之條件。二、以展示或播送文字、圖畫、聲
    音、影像或其他物品之方式，或以歧視、侮辱之言行，或以
    他法，而有損害他人人格尊嚴，或造成使人心生畏怖、感受
    敵意或冒犯之情境，或不當影響其工作、教育、訓練、服務
    、計畫、活動或正常生活之進行。」。次按性騷擾之認定，
    應就個案審酌事件發生之背景、環境、當事人之關係、行為
    人之言詞、行為及相對人之認知等具體事實加以綜合判斷，
    其意旨為性騷擾防治法施行細則第2條所明定。據此是否構
    成性騷擾，在法律層面而言，應採取一般合理個人之客觀認
    定標準，惟就被害人方面，應重視其主觀感受之認知。經查
    ，原告主張任職被告勁瑒公司期間，被告丙○○多次對原告為
    性騷擾及以具有性意味言詞相加，因原告考量勞務契約存續
    、報酬等原因而隱忍，嗣原告向被告勁瑒公司會計反應，卻
    於111年1月14日遭被告勁瑒公司以勞基法第11條第5款「勞
    工對於所擔任之工作確不能勝任時」規定違法資遣等事實，
    有原告提出之LINE對話內容及光碟1張暨譯文1份、非自願離
    職證明書等附卷可佐，被告並不否認上開對話內容及光碟內
    容之真正（見本院卷第29至81頁、第185頁），觀之前開前
    開LINE對話內容等文字及貼圖，被告丙○○陳述「老婆」、「
    寶貝」、「老公想你」、「老公愛你」、「想做愛」等語及
    相關圖貼，被告丙○○於原告任職期間內，每日幾均傳送上述
    對話圖貼騷擾原告，不斷向原告稱想你、寶貝，甚者直白稱
    想與妳做愛等，依其騷擾之頻率及情事，足認原告指述被告
    丙○○多次用上述用語騷擾原告等事實，堪以認定。且被告丙
    ○○亦自承伊有跟原告在他家中庭有摟摟抱抱，原告也會坐其
    大腿，且與原告在公司也有手牽手等曖昧行為等語（見本院
    卷第125至127頁），然觀上述原告與被告丙○○之LINE對話內
    容，原告並沒有回應被告丙○○之行為，且原告陳稱被告丙○○
    會在樓梯間襲胸、捏伊屁股，但都沒有得到伊同意，且伊坐
    公車回家，被告丙○○騎機車跟蹤伊，還突然拉住伊的手伊嚇
    一跳等語。而查，女性身體之後胸、臀、腰等部位，相當接
    近私密部位，碰觸該處堪認具有明顯性意味，且非一般社交
    禮儀可碰觸之身體部位，被告丙○○未曾獲得原告同意擅自碰
    觸其上述部位，依據一般人合理之客觀標準，可認已對女性
    造成性冒犯。
　㈢又被告勁瑒公司與訴外人智燁有限公司（下稱智燁公司）合
    作關係緊密，此從二家公司實際廠區均在同一地點即新北市
    ○○區○○路0段000號（見本院卷第171、115頁)、二家公司之
    會計均為訴外人陳秋玉可為證明(見本院卷第175頁、第25至
    28頁智燁-陳秋玉會計之對話)，另依證人甲○○證述：「（問
    ：為何你剛剛稱丙○○為老闆？）因為丙○○是勁瑒公司股東之
    一，應該丙○○跟乙○○都是老闆。」、「（問：張駖鈴在智燁
    公司或勁瑒公司擔任何職務？）是老闆娘，因為第一次面試
    的時候，會計就介紹張駖鈴是老闆娘。我面試的公司是勁瑒
    公司。」等語（見本院卷第191、192頁），另原告雖然任職
    於被告勁瑒公司，然解職之決定卻是由張小姐(即張駖鈴，
    被告丙○○之配偶)所決定、並由陳秋玉轉達予原告，此參111
    年1月14日原告與被告勁瑒公司負責人乙○○對話「原告：秋
    玉叫我做到今天」、「乙○○：發生什麼事了」、「原告：就
    張小姐說的我不適合」，可徵原告被解職時，被告勁瑒公司
    之負責人乙○○竟不知悉，而解職令係由智燁公司之負責人張
    駖鈴所下達。另原告向被告勁瑒公司負責人乙○○投訴受被告
    丙○○騷擾時，乙○○雖陳稱「今天聽你突然提出有點困擾不知
    道該不該待下去，我覺得有點訝異公司有這種勢力讓你覺得
    左右為難，這段時間你的表現大家有目共睹沒理由讓你走，
    這股『勢力』就由我來幫你扛助吧我挺你」等語(見本院卷第1
    8頁)。又原告於1月14日受張駖鈴解職時，被告勁瑒公司負
    責人乙○○亦稱「身為老闆我也是要做出一個適當的決定，很
    抱歉我也同意公司這邊對你做出資遣的決策，…，秋玉及張
    小姐比我們年長說的話也許逆耳但大部分是忠言你應該尊重
    他們」等語(見本院卷第19頁)，可知被告勁瑒公司負責人乙
    ○○雖然認為原告所受之遭遇可能有不平，但最後仍妥協於重
    要合作人解職原告之決定，顯見智燁公司之負責人張駖鈴對
    被告勁瑒公司具有重大影響力，而被告丙○○為與被告勁瑒公
    司合作關係緊密之智燁公司負責人張駖鈴之配偶，足見被告
    丙○○在被告勁瑒公司確實有實實之影響力甚明。綜上各情，
    被告丙○○對於勞工即原告上開性騷擾行為之言詞或行為，因
    原告為了勞務契約存續、獎金等情，而隱忍被告丙○○之行為
    ，該當於性別工作平等法第12條所規定之性騷擾之要件，被
    告丙○○抗辯因與原告為男女朋友關係，並未對原告性騷擾云
    云，依上說明，自無可取。
  ㈣另按對他人為性騷擾者，負損害賠償責任。前項情形，雖非
    財產上之損害，亦得請求賠償相當之金額，性騷擾防治法第
    9條第1項、第2項前段定有明文。又慰撫金其核給之標準固
    與財產上損害之計算不同，然非不可斟酌雙方身分資力與加
    害程度，及其他各種情形核定相當之數額。且我國於96年1
    月間加入之消除對婦女一切形式歧視公約（簡稱CEDAW），
    故參酌CEDAW委員會所公布之一般性建議，酌給慰撫金時，
    應考量女性受歧視傷害之情節、嚴重程度給予適當之精神慰
    撫金，以符合CEDAW要求國家應盡其防止私人對婦女歧視之
    職責義務。另不法侵害他人之人格權，被害人受有非財產上
    損害，請求加害人賠償相當金額之慰撫金時，法院對於慰撫
    金之量定，應斟酌實際加害情形、所造成之影響、被害人痛
    苦之程度、兩造之身分地位經濟情形及其他各種狀況，以核
    定相當之數額（最高法院47年台上字第1221號、51年台上字
    第223號判例參照）。本件被告丙○○任職期間多次對原告為
    上開性騷擾行為之言詞或行為，因原告為了勞務契約存續、
    獎金等情，而隱忍被告丙○○之行為，已如上述，原告自得請
    求被告丙○○賠償損害。本院審酌被告丙○○前開行為，已違反
    憲法所保障消除性別歧視、促進性別地位實質平等之精神及
    性別工作權之平等，對原告身心造成影響甚鉅，本院審酌原
    告之學歷為高中畢業，原任職被告勁瑒公司之月薪為25,500
    元，現失業中，名下有不動產，被告丙○○之學歷為國中畢業
    ，前任職被告勁瑒公司月薪為42,000元，現失業中，名下有
    不動產，經兩造陳述甚詳，並有本院依職權調閱之稅務電子
    閘門調件明細表可按等一切情狀，認原告請求被告丙○○賠償
    精神慰撫金以7萬元為適當，逾此部分，應予駁回。
　㈤再按「受僱者或求職者因第十二條之情事，受有損害者，由
    雇主及行為人連帶負損害賠償責任。但雇主證明其已遵行本
    法所定之各種防治性騷擾之規定，且對該事情之發生已盡力
    防止仍不免發生者，雇主不負賠償責任。如被害人依前項但
    書之規定不能受損害賠償時，法院因其聲請，得斟酌雇主與
    被害人之經濟狀況，令雇主為全部或一部之損害賠償。雇主
    賠償損害時，對於為性騷擾之行為人，有求償權。」、「前
    三條情形，受僱者或求職者雖非財產上之損害，亦得請求賠
    償相當之金額。其名譽被侵害者，並得請求回復名譽之適當
    處分。」，性別工作平等法第27條及第29條分別定有明文。
    原告為被告勁瑒公司之受僱者，嗣於111年1月14日遭被告勁
    瑒公司以勞基法第11條第5款「勞工對於所擔任之工作確不
    能勝任時」規定資遣等情，業據被告勁瑒公司承認，且有原
    告提出非自願離職證明書乙紙可憑（見本院卷第179頁），
    原告係在執行職務中遭被告丙○○為性騷擾前已認定，是以依
    據性別工作平等法第27條第1項本文，被告勁瑒公司應與被
    告丙○○連帶負賠償責任。又依前述被告勁瑒公司負責人乙○○
    與原告之對話內容適足以認定被告勁瑒公司對原告任職公司
    之工作環境，並未盡力作出防止員工受到性騷擾之努力。雖
    勁瑒公司嗣在資遣原告後有於111年1月17日解僱被告丙○○，
    亦難認被告勁瑒公司已證明盡力防止系爭性騷擾事件之發生
    。據此，被告勁瑒公司未能舉證證明符合「對該事情之發生
    已盡力防止仍不免發生」之要件，其抗辯可不負賠償責任，
    並無可信。原告主張被告勁瑒公司應依據性別工作平等法第
    27條第1項與被告丙○○就前開認定之損害賠償精神慰撫金7萬
    元部分負連帶賠償責任，要屬有據，應予准許，逾此部分之
    請求，尚乏所據，不應准許。
　㈥第按名譽為個人在社會上享有一般人對其品德、聲望或信譽
    等所加之評價，屬於個人在社會上所受之價值判斷，其被侵
    害之損失，非如財產損失之有價額可得計算，究竟如何始為
    回復名譽之適當處分，即應由法院斟酌情形認定之（最高法
    院93年度台上字第829號民事判決可資參照）。故所謂回復
    名譽之適當處分，並無一定限制，惟需在客觀上足以回復被
    害人之名譽且屬必要者，始足當之。原告固請求被告丙○○提
    出道歉啟事予被告勁瑒公司刊登在公司公告欄上，惟被告丙
    ○○對原告之性騷擾言行，均為在私人場所及在二人之LINE對
    話內，並非在公眾場所或LINE多人之公司群組內而使名譽權
    受損，並非因行為人在不特定人得以共聞共見之場合以使人
    難堪之言詞或舉動貶損他人，是以，若非亦以公示方式回復
    名譽，僅私下道歉或交予道歉書面，無非平息被害人怒氣或
    委屈之意義，況被告丙○○已從被告勁瑒公司離職，復無從刊
    登如附件之道歉聲明而可由被告勁瑒公司在公告欄上代為履
    行，難認係回復名譽之適當方式，原告請求被告丙○○應將如
    附件所示之道歉聲明内容，刊登於被告勁瑒公司之公告欄上
    此部分請求，於法無從憑採。
  ㈦末按給付有確定期限者，債務人自期限屆滿時起，負遲延責
    任。給付無確定期限者，債務人於債權人得請求給付時，經
    其催告而未為給付，自受催告時起，負遲延責任。其經債權
    人起訴而送達訴狀，或依督促程序送達支付命令，或為其他
    相類之行為者，與催告有同一之效力。前項催告定有期限者
    ，債務人自期限屆滿時起負遲延責任，應付利息之債務，其
    利率未經約定，亦無法律可據者，週年利率為百分之五，民
    法第229條、第203條分別定有明文。本件被告丙○○、勁瑒公
    司於111年4月26日收受起訴狀繕本，有卷附之送達證書可按
    （見本院卷第101、103頁），原告請求被告二人自111年4月
    27日起至清償日止，按年息百分之五計算之利息，應屬有據
    。
四、綜上所述，原告依性騷擾防治法第9條第1項、第2項，性別
    工作平等法第27條第1項規定，請求被告丙○○、被告勁瑒公
    司連帶給付7萬元及自111年4月27日起至清償日止，按年息5
    %計算之遲延利息，為有理由，應予准許，逾此部分，為無
    理由，應予駁回。
五、法院就勞工之給付請求，為雇主敗訴之判決，應依職權宣告
    假執行，前項請求，法院應同時宣告雇主得供擔保或將請求
    標的物提存而免假執行，為勞動事件法第44條第1項、第2項
    所明定。本件第一項判決為被告即雇主敗訴之判決，依據前
    開規定，並依職權宣告假執行及免為假執行之宣告。至原告
    敗訴之部分，其假執行之聲請亦失所附麗，應併予駁回。
六、本件判決基礎已臻明確，兩造其餘攻防方法及訴訟資料經本
    院斟酌後，核與判決結果不生影響，故不另一一論述，併此
    敘明。
七、據上論結，本件原告之訴為一部有理由、一部無理由，爰依
    民事訴訟法第79條、勞動事件法第44條第1 項、第2 項，判
    決如主文。
中　　華　　民　　國　　111 　年　　8 　　月　　31　　日
                  勞動法庭    法　官  吳幸娥
以上正本係照原本作成。
如對本判決上訴，須於判決送達後20日內向本院提出上訴狀。如
委任律師提起上訴者，應一併繳納上訴審裁判費。
中　　華　　民　　國　　111 　年　　8 　　月　　31　　日
                              書記官　周子鈺